【裁判字號】    99,抗,290
【裁判日期】    990322
【裁判案由】    沒入保證金
【裁判全文】
臺灣高等法院刑事裁定                   99年度抗字第290號
抗  告  人
即具保  人  乙○○
受  刑  人  甲○○
上列抗告人因沒入保證金案件，不服臺灣板橋地方法院中華民國
99年1 月26日裁定（99年度聲字第380 號），提起抗告，本院裁
定如下：
    主  文
原裁定撤銷。
檢察官之聲請駁回。
    理  由
一、本件原裁定以：具保人乙○○因受刑人甲○○犯竊盜案件，
    經依臺灣板橋地方法院檢察署檢察官指定之保證金額新臺幣
    （下同）一萬元，出具現金保證後，將甲○○釋放。嗣甲○
    ○所犯竊盜罪已判決確定，經前述檢察署檢察官依法傳喚，
    無正當理由不到案接受執行，復經該署檢察官依法拘提無著
    ；又具保人乙○○經通知亦未遵期通知或帶同甲○○到案接
    受執行，有該檢察署之送達證書2 紙、通知1 紙、檢察官98
    年執字第17323 號拘票暨拘提報告書1 份、法務部戶役政連
    結作業系統查詢資料2 份與保證金收據影本一紙附卷可稽，
    且受刑人甲○○迄仍尚未到案執行，有其在監在押全國紀錄
    表可憑，甲○○顯已逃匿。爰依檢察官之聲請，裁定將具保
    人原繳納之保證金一萬元沒入等情。固非無見。
二、惟按具保之被告逃匿者，應命具保人繳納指定之保證金額，
    並沒入之。不繳納者，強制執行。保證金已繳納者，沒入之
    ；又沒入保證金，以法院之裁定行之。另受死刑、徒刑或拘
    役之諭知，而未經羈押者，檢察官於執行時，應傳喚之；傳
    喚不到者，應行拘提。前項受刑人，得依第76條第1 款及第
    2 款之規定，逕行拘提，及依第84條之規定通緝之，刑事訴
    訟法第118 條第1 項、第121 條第1 項及第469 條分別定有
    明文。具保係以命具保人提出保證書及繳納相當之保證金方
    式，而釋放被告，其為羈押之替代手段，而繳納保證金之目
    的即在擔保被告之按時出庭或接受執行，使訴訟程序得以順
    利進行，故沒入具保人繳納之保證金，應以被告在逃匿中為
    要件，只有於被告逃匿時，法院始得裁定沒入所繳納之保證
    金。經查，本件受刑人甲○○於原審99年1 月26日為裁定時
    ，固尚未到案接受執行，惟其嗣後已於99年2 月11日通緝到
    案，並經原檢察署以99年執緝字第531 號執行易科罰金，有
    本院被告前案紀錄表可徵。受刑人雖曾逃匿，但於本院為裁
    定時既經到案執行，則原裁定所憑依之情事已有變更，即不
    可再謂其逃匿而裁定沒入具保人繳納之保證金。原裁定未及
    審酌及此，尚有未洽。抗告意旨執以指摘，為有理由，原裁
    定應予撤銷，並駁回檢察官之聲請。
據上論斷，應依刑事訴訟法第413條，裁定如主文。
中    華    民    國    99    年    3     月    22    日
                  刑事第十庭審判長法  官  陳榮和
                                  法  官  彭政章
                                  法  官  黃斯偉
以上正本證明與原本無異。
不得再抗告。
                                  書記官  王宜玲
中    華    民    國    99    年    3     月    23    日

司法院資訊處製作；財團法人民間司法改革基金會備份。
